【裁判字號】    89,訴,1401
【裁判日期】    900416
【裁判案由】    偽造文書等
【裁判全文】
臺灣臺南地方法院刑事判決                        八十九年度訴字第一四一號
    公  訴  人  臺灣台南地方法院檢察署檢察官
    被      告  甲○○
    選任辯護人  張文嘉
右列被告因竊盜等案件，經檢察官提起公訴 (八十九年度偵字第九三六七號)，本院
判決如左：
    主  文
甲○○行使偽造私文書，足以生損害於他人，處有期徒刑陸月，如易科罰金以參佰元
折算壹日。中國信託商業銀行如附表所示之簽帳單壹式貳份上偽造之「吳佩琪」署押
貳枚均沒收
    事  實
一、緣甲○○（原名王忠實）與吳佩琪為夫妻關係，雙方原共同居住在台南縣永康市
    ○○○街一０二號，嗣因感情不睦，吳佩琪乃於民國八十九年三月間搬離前開住
    處與甲○○分居。甲○○見吳佩琪未將其所有之玉山商業銀行（以下簡稱玉山銀
    行）尚未開卡惟已在背面簽名之卡號0000000000000000號之信
    用卡帶離住處，因先前替吳佩琪支付許多費用，心有未甘，竟未經吳佩琪同意，
    先於同年八十九年五月二十七日向玉山銀行開卡，繼於同年月三十日申請預借現
    金密碼後，意圖為自己不法之所有，並基於概括之犯意，先後於同年五月三十日
    二十三時許及同年月三十一日十時許，在台南縣永康市○○路玉山銀行及中華路
    世華銀行之自動付款設備內，以冒用吳佩琪預借現金密碼，二次分別向玉山銀行
    預借現金新台幣（下同）一萬五千元，合計共預借現金三萬元，而甲○○又於同
    年六月二日十九時三十分許，在台南市甲上加油站，持該張信用卡，向位於台南
    市○○區○○路一段七五九號一樓之甲上加油站以刷卡之方式購買價值共計八百
    元之油品，並在一式二聯之簽帳單上偽造吳佩琪之署名，並持該張簽帳單向上開
    加站之加油員主張其已經吳佩琪之同意刷卡購買油品，致加油站人員不查而給付
    油品，足以生損害於吳佩琪，並使發卡銀行玉山銀行誤認係吳佩琪本人刷卡借款
    及消費，而受有出借款項及同意代墊八百元之損害。嗣經吳佩琪發覺有異，遂調
    閱玉山銀行提款機之錄影帶，始悉上情。
二、案經吳佩琪訴由台南縣警察局永康分局報請臺灣台南地方法院檢察署檢察官偵查
    起訴。
    理  由
一、訊據被告甲○○對於利用被害人吳佩琪之信用卡預借現金及未經被害人吳佩琪同
    意即盜刷吳佩琪之信用卡至甲上加油站購買油品一情供認不諱，惟矢口否認有竊
    取被害人吳佩琪之信用卡及密碼且未經被害人同意即以該張信用卡預借現金等情
    。辯稱：吳佩琪之信用卡是伊的附卡，其刷卡費用均是伊在付，伊有權使用，吳
    佩琪因積欠伊保費及其他金錢未還，所以有同意其預借現金，且吳佩琪先前之生
    活開支均是伊支出云云。
二、然查右揭犯罪事實，業據被害人吳佩琪指述歷歷，並堅稱並未同意被告刷其信用
    卡等語在卷。又被害人之信用卡並非被告所申請之信用卡之附卡，而係獨立之正
    卡一情，有玉山銀行八十九年十月十三日函及函附之信用卡申請書各一紙在卷附
    卷可參。復據證人即替被告二人辦理信用卡之亞歷山大俱樂部職員乙○○到庭證
    稱：信用卡二張正卡等語屬實。另查告訴人所有之上開信用卡，原未經告訴人行
    開卡手續，而不能使用，被告遂先於八十九年五月二十七日向玉山銀行開卡，繼
    於同年月三十日申請預借現金密碼後，即先後於同年五月三十日二十三時許及同
    年月三十一日十時許，以取得之密碼在台南縣永康市○○路玉山銀行及中華路世
    華銀行之自動付款設備，預借現金各一萬五千元，並在台南市甲上加油站，持該
    張信用卡，向甲上加油站以刷卡之方式購買價值共計八百元之油品，且被告以該
    張信用卡刷卡之費用，並未另計入被告自己所有之簽帳金額內，即被告並無需替
    告訴人給付刷卡簽帳金額，此有玉山銀行九十年三月二十八日玉個卡字九０五０
    一０二號函及函附之被告信用卡申請書、刷卡消費明細表在卷可稽，核與告訴人
    指訴其於三月間離家，並未開卡及使用上開卡等情相符。再參酌被告與告訴人於
    八十九年三月間即因感情不睦而分居，於此一情形下，依據一般經驗法則，被害
    人豈有再將其信用卡及密碼告知被告供其使用之理。第查被告復於檢察官偵查終
    結前坦承預借現金並未經告訴人同意，於本院審理時再翻異前供，惟審酌上開玉
    山銀行函及被告於檢察官偵查中原辯稱伊使用系爭信用卡至甲上加油站購買油品
    ，曾以甲上加油站之公用電話徵求被害人同意云云，然經檢察官電請該管轄區員
    警至現場勘驗，始悉甲上加油站方圓一百公尺內並無公用電話，而被告經檢察官
    提示公務電話記錄表後，方承認其至甲上加油站刷卡購買油品，並未獲得被害人
    之同意等情，足證被告對本案一味飾詞辯解，無非圖免刑責，不足採信。末查縱
    被告所辯其替告訴人墊付許多費用，其與告訴人復採夫妻聯合財產制，有權代理
    告訴人之日常生活之法律行為云云屬實，惟此不過被告得就其替告訴人墊付之費
    用，另依民事途逕請求返還，而盜刷信用卡預借現金，更非夫妻間日常生活之代
    理行為，遑論被告與告訴人二人間已因生活不睦而分居兩地。此外並有被告盜刷
    信用卡預借現金錄影帶一捲及簽帳單影本一紙在卷可參，本案事證明確，被告犯
    行均可認定。
二、按在刷卡帳單上偽簽姓名，表示已收受特約商店所交付之交易標的物或消費標的
    ，並同意清償發卡銀行所代墊之消費款，有如收據憑證，具有表示其用意之證明
    ，核屬於刑法第二百二十條第一項之準私文書，核先敘明。次按信用卡交易之運
    作模式，係持卡人在特約商店消費後，提示信用卡供商店登載卡號、消費金額等
    訊息於簽帳單，並同時向發卡銀行徵詢持卡人之信用狀態（如是否超出授權額度
    、業經終止用卡權利等），一旦發卡銀行發出授權號碼表示同意依據持卡人之消
    費金額墊付，則不問消費者所持有之卡片是否為合法取得，發卡銀行均需負擔該
    消費金額之給付，是以不正方法使用信用卡消費，持卡人實際上雖無須給付對價
    ，但提供服務或給付商品之特約商店仍能取得銀行所墊付之消費金額，並無損失
    可言，事後至若銀行無法向實際刷卡消費者求償，則須自行負擔該損失，是於此
    種案型，持卡人所獲得者係免費商品或接受服務之不法利益，而非其實際取得之
    財物，並應評價為該當於刑法第三百三十九條第二項之詐欺得利罪，而非同條第
    一項之詐欺取財罪，是核被告所為係犯刑法第三百三十九條第二項之詐欺得利罪
    及同法第犯刑法第二百十六條、第二百二十條第一項、第二百十條之行使偽造準
    私文書罪。另查被告以信用卡在在自動提款機預借現金，與一般刷卡消費取得商
    品或服務，均屬現今社會信用卡使用功能，兩者並無二致，而需於事後給付款項
    ，要不過以信用卡預借現金係透過自動付款設備取得借款而，核與刑法第三百三
    十九條之二之立法意旨，在規範以不正方法取得他人金融卡或提款卡之密碼後，
    再提領他人帳戶內之存款之情形有別，是公訴人認被告二次預借現金犯行，所為
    係犯刑法第三百三十九條之二第一項之罪，尚有誤會，惟本院認起訴之社會基本
    事實相同，爰依法變更起訴法條。被告所犯上開三次詐欺得利犯行，均時間緊接
    ，犯構成要件相同之罪，顯均係基於概括之犯意為之，應依連續犯之規定論以一
    罪，並加重其刑。另被告在刷卡帳單背面偽造署押之行為係偽造私文書之階段行
    為，其後偽造私文書持以行使，偽造之低度行為，亦為行使之高度行為所吸收，
    均不另論罪。又被告所犯詐欺得利罪與行使偽造準私文書罪二罪間，有方法結果
    之牽連關係，應從一重論以行使偽造準私文書罪。爰審酌被告與告訴人原為夫妻
    ，一時不察盜刷告訴人之信用卡，並其所盜用之金額等一切情狀，量處如主文所
    示之刑，並諭知易科罰金之折算標準，以資懲儆。如附表所示簽帳單壹式貳份上
    偽造之「吳佩琪」署押貳枚均應依刑法第二百十九條規定沒收。
三、公訴意旨另略以被告係意圖為自己不法之所有，竊取告訴人之信用卡使用云云，
    惟查刑法第三百二十條第一項之竊盜罪，需因趁人不知，將他人管領下之財物行
    竊，而置於自己實力支配之下，方屬該當。經查上開信用卡係告訴人離家而置放
    在被告家中，處於被告隨時可取得之狀態，而非在告訴人實力管領之下，業據告
    訴人陳明在卷，是被告取得上開信用卡，並非趁告訴人不知而取得，核與竊盜罪
    之構成要件未符，是公訴人認被告另犯有刑法第三百二十條第一項之竊盜罪，尚
    有誤會，惟此部分與上開有罪部分，公訴人認有牽連犯之裁判上一罪關係，爰不
    另為無罪之諭知。
據上論斷，應依刑事訴訟法第二百九十九條第一項前段、第三百條，刑法第五十六條
、第二百十條、第二百二十六條、第二百二十條第一項、第二百十九條、第三百三十
九條第二項、第五十五條、第四十一條第一項前段，罰金罰鍰提高標準條例第一條前
段、第二條，判決如主文。
中    華    民    國      九十        年      四      月      十六      日
                                  臺灣臺南地方法院刑事第四庭
                                      法  官      鄧  希  賢
右正本證明與原本無異。
如不服本判決，應於判決送達後十日內向本院提出上訴狀( 應附繕本 )。
中    華    民    國      九十        年      四      月      十六      日
                                      書記官      陳  美  蓉
附表：
┌───┬────────┬────┬─────┬──────┬─────
│編號  │信用卡號        │簽帳金額│交易日    │商店代號    │署押
│      │                │        │          │            │
├───┼────────┼────┼─────┼──────┼─────
│一    │0000000000000000│八百元  │89.06.02  │000000000   │吳佩琪
│      │      │        │          │甲上加油站  │
└───┴────────┴────┴─────┴──────┴─────
附錄法條：
中華民國刑法第二百一十條
 (偽造變造私文書罪)
偽造、變造私文書，足以生損害於公眾或他人者，處五年以下有期徒刑。
中華民國刑法第二百二十條
在紙上或物品上之文字、符號、圖畫、照像，依習慣或特約，足以為表示
其用意之證明者，關於本章及本章以外各罪，以文書論。
錄音、錄影或電磁紀錄，藉機器或電腦之處理所顯示之聲音、影像或符號
，足以為表示其用意之證明者，亦同。
稱電磁紀錄，指以電子、磁性或其他無法以人之知覺直接認識之方式所製
成之紀錄，而供電腦處理之用者。
中華民國刑法第二百一十六條
 (行使偽造變造或登載不實之文書罪)
行使第二百十條至第二百十五條之文書者，依偽造、變造文書或登載不實
事項或使登載不實事項之規定處斷。
中華民國刑法第三百三十九條
 (普通詐欺罪)
意圖為自己或第三人不法之所有，以詐術使人將本人或第三人之物交付者
，處五年以下有期徒刑、拘役或科或併科一千元以下罰金。
以前項方法得財產上不法之利益或使第三人得之者，亦同。
前二項之未遂犯罰之。


司法院資訊處製作；財團法人民間司法改革基金會備份。
